【裁判字號】    99,簡上,38
【裁判日期】    990527
【裁判案由】    給付租金
【裁判全文】
臺灣臺南地方法院民事判決              99年度簡上字第38號
上  訴  人  乙○○○
訴訟代理人  甲○○
被 上 訴人  臺南市政府
法定代理人  丙○○
訴訟代理人  湯光民律師
上列當事人間請求給付租金事件，上訴人對於中華民國98年12月
31日本院臺南簡易庭98年度南簡字第1137號第一審判決提起上訴
，經本院於99年5月13日言詞辯論終結，判決如下：
    主  文
上訴駁回。
第二審訴訟費用新臺幣壹仟捌佰參拾元由上訴人負擔。
    事  實  及  理  由
一、被上訴人於原審起訴主張及於本院之抗辯：
  (一)被上訴人於民國82年間為開闢臺南市○○路地○街商場，拆
    除海安路預定道路用地上之攤商，經攤商委由訴外人黃石紅
    代表全體攤商以書面陳情要求提供土地供其等自費興建商場
    ，經攤商陳情結果，當時市長施治明批示以「八二南市工土
    字第93258號函」提供向前臺灣省政府教育廳代管之坐落臺
    南市○○區○○段46地號土地（即文中45號土地，下稱系爭
    土地），出租予攤商興建「海安路臨時綜合商場」（下稱系
    爭商場），上訴人向被上訴人承租系爭商場編號第448、449
    號等2個攤位（下稱系爭2個攤位），惟上訴人積欠自88年1
    月1日起至92年12月31日止之租金共計新臺幣（下同）187,0
    00元，前經被上訴人訴請上訴人給付，經本院前以93年度南
    簡字第1075號、93年度簡上字第128號（下稱前案）判決被
    上訴人全部勝訴確定。然上訴人尚積欠93年1月1日起至95年
    1月20日止之租金，被上訴人屢次催討，上訴人置之不理，
    爰依據租賃契約之法律關係，提起本訴。並聲明：1.上訴人
    應給付被上訴人56,033元，及自附表一所示利息起算日起至
    清償日止，按年息百分之5計算之利息；2.上訴人應給付被
    上訴人56,033元，及自附表二所示利息起算日起至清償日止
    ，按年息百分之5計算之利息。
  (二)系爭土地於93年以前租金計算係依臺灣省政府訂定「臺灣省
    省有基地租金率」，即按前臺灣省政府規定租金計算方式核
    收，亦即按當期土地申報地價總額（承租面積為38,647平方
    公尺，當期申報地價為每平方公尺9,000元）及年租金率計
    算（依臺灣省政府83年7月29日83府財五字第63152號函公布
    實施之基地租金率計算，即不分使用分區，一律按收租當期
    土地申報地價年息百分之5計算後6折計收），並由各攤商依
    攤位數（共557位）平均分攤，此亦為前案判決租金之計算
    方式；然93年以後之租金計算，係依教育部93年10月25日部
    授教中（總）字第0930593136號函第5點說明：自93年起，
    同意使用補償金之計算方式如下：1.實際使用面積：同意扣
    除公共使用走道及廣場、停車場及花台。2.每位攤商須繳使
    用補償金面積＝實際使用面積（24719.3平方公尺）各攤
    位使用面積（依據93年6月25日南市工字第09331037090函檢
    附清冊所載面積，上訴人每攤位54.8平方公尺）總攤位面
    積（24,342.1平方公尺）＝55.65平方公尺。3.每位攤商每
    年應繳使用補償金＝每位攤商須繳使用補償金面積當期公
    告地價年息利率5%；租賃期間至海安路地下街興建完成或
    系爭土地欲興建學校之日止。租金繳納方式，則由被上訴人
    開單，並由攤商於每年1月、7月分2期持向被上訴人繳納，
    即1月係繳交前年度7月至12月份租金，7月係繳交當年度1至
    6月份租金，依上述計算方式，上訴人自93年1月1日至95年6
    月30日止，每攤位每年租金為27,269元【計算方式：24719.
    354.824342.1＝55.65，55.6598005%＝27269，元
    以下四捨五入】，而上訴人自95年1月20日向被上訴人辦理
    退租，故上訴人目前尚積欠被上訴人93年1月1日至95年1月
    20日止之租金迄未繳納，積欠租金數額如附表一、二所示。
  (三)系爭土地係教育部所有、管理者為金城國中，屬國有基地，
    依國有基地租金率調整方案所示第2點，需符合1.政府機關
    、非營利法人、慈善機關、公益團體、學校做事業目的使用
    者；2.外交使領者、代表處所屬之館舍及外僑學校使用者；
    3.身心障礙者或其配偶，作自用住宅使用者；4.獎勵民間投
    資興辦公共設施使用者；5.農民租用與農業經營不可分離之
    土地之國有出租基地之要件，始得收取百分之60之計收租金
    。系爭土地作為商場使用，依上開說明，並無上開適用，上
    訴人主張租金以6折計算之方式為無理由。又被上訴人於93
    年12月2日發函告知各承租攤商，自93年起使用補償金歸繳
    教育部，不再援用92年以前之計算方式，而上訴人仍繼續承
    租並未退租，顯見對租金計算方式已有相當程度之了解，上
    訴人現爭執租金計算方式，應無理由。
  (四)依臺南市政府南市工土字第09331037090號函附件所示，上
    訴人實際使用系爭2個攤位之面積各為54.8平方公尺，依教
    育部93年10月25日部授教中（總）字第0930593136號函第5
    點說明：每位攤商須繳使用補償金面積＝實際使用面積各
    攤位使用面積總攤位面積，即實際使用面積（24,719.3平
    方公尺）上訴人攤位使用面積（54.8平方公尺）總攤位
    面積（24,342.1平方公尺）＝55.65平方公尺。倘依上訴人
    主張之租金面積計算方式（即本院以93年度南簡字第1075號
    、93年度簡上字第128號前案判決認定租金之面積計算方式
    ），以系爭商場共557個攤位而言，每個攤商負擔的面積為
    承租總面積69.384平方公尺【計算方式：38,647平方公尺÷
    557＝69.384平方公尺】，然被上訴人僅請求上訴人系爭2個
    攤位，每個攤位各按55.65平方公尺面積計算租金，相較之
    下，對於上訴人並無不利益。又上訴人辯稱其所簽立之系爭
    切結書係定型化契約，違反平等互惠原則云云，蓋被上訴人
    為地方政府，非企業經營者，上訴人亦非消費者，系爭切結
    書自非可與具消費對價關係之定型化契約相提並論，又攤商
    即上訴人於承租系爭土地時，已明瞭系爭土地係國有基地，
    自應得預見租金計算須依照國有基地租金率調整方案之方式
    ，故上訴人辯稱系爭切結書內容違反平等互惠原則，於法無
    據。至上訴人主張通往系爭2個攤位之通行走道，屬公共走
    道，應予扣除，實際使用面積為33平方公尺云云，然被上訴
    人計算上訴人實際使用面積，已扣除廣場及接連廣場供一般
    民眾通行之公共走道，惟通往系爭2個攤位之通行走道，乃
    攤商進入其承租攤位所必要通行之走道，不應列入公共走道
    予以扣除等語。
  (五)並聲明：上訴駁回。
二、上訴人則以：除與原判決記載相同者，茲引用之外，補稱：
  (一)依前案93年度簡上字第128號民事確定判決認定系爭攤位之
    租金數額之計算係按當期土地申報地價總額（承租面積為38
    ,647平方公尺，當期申報地價為每平方公尺9,000元）及年
    租金率計算（依臺灣省政府83年7月29日83府財五字第63152
    號函公布實施之基地租金率計算，即不分使用分區，一律按
    收租當期土地申報地價年息百分之五計算後六折計收），並
    由各攤商依攤位數（共557）平均分攤，並有被上訴人（即
    臺南市政府）所提出臺灣省政府83年7月29日八三府財五字
    第63152號函定之臺灣省省有基地租金率調整方案為憑，其
    計算租金方式為：承租面積38,647平方公尺，當期土地申報
    地價9,000元／平方公尺，9,000元/平方公尺x38,647平方公
    尺x5/100x60/100=10,434,690元，10,434,690元÷557=18,7
    34元，l年期，每期6個月租金18,734÷2=9,367元。惟本件
    原審判決竟認定：「依教育部93年10月25日部教授中（總）
    字第0930593136號函第5點說明『自93年起，同意（系爭土
    地）使用補償金之計算方式如下：1.實際使用面積：同意扣
    除公共使用走道、廣場、停車場及花台。2.每位攤商須繳使
    用補償金面積=總攤位實際使用面積（24,719.3平方公尺）
    ×各攤販使用面積（依據93年10月25日南市工字第09331037
    090函檢附清冊所載面積）÷總攤位面積24,342.1平方公尺
    。3.每位攤商每年應繳使用補償金=每位攤商須繳使用補償
    金面積×當期公告地價×年息利率5%，有該函附卷可稽，是
    被上訴人主張本案之租金依上開計算方式核收，自屬有據。
    系爭土地申報地價自93年1月起至95年12月31日止平方公尺
    為9,800元…』，其計算法：每位攤商須繳使用補償金面積=
    總攤位實際使用面積24,719.3平方公尺×各攤販使用面積54
    .8平方公尺÷總攤位面積24,342.1平方公尺，93年l月至95
    年12月31日止申報地價9,800元/平方公尺，24,719.3平方公
    尺x54.8平方公尺÷24,342.1平方公尺=55.65平方公尺，9,8
    00元/平方公尺x55.65平方公尺x5%=27,269元，1年期，每期
    6個月租金27,269÷2=13,635元」。茲將本件原判決租金之
    計算方式，與前案93年度簡上字第128號民事判決租金計算
    方式互為比較，將當期土地申報地價9,000元／平方公尺調
    升為9,800元/平方公尺，依93年度簡上字第128號民事判決
    認定之租金計算方式，以承租面積38,647平方公尺，當期土
    地申報地價9,800元/平方公尺，9,800元/平方公尺x38,647
    平方公尺x5/100 x60/100= 11,362,218元，11,362,218元÷
    557= 20,399元，l年期，每期6個月租金20,399÷2=10,199
    元。但依本件原判決認定採教育部93年10月25日部授教中（
    總）字第0930593136號函第5點租金計算方式，每期6個月租
    金13,635元，則每期6個月逾收租金3,456元【計算方式：13
    ,635元－10,199元=3,456元】，本件原判決認定租金計算方
    式已違反前案本院93年度簡上字第128號民事確定判決認定
    之租金計算方式。退步言之，縱依教育部93年10月25日部教
    授中（總）字第0930593136號函第5點說明計算租金，惟依
    本院98年度南小字第1321號判決認定攤位外之通行走道，屬
    公共走道，應予扣除，故扣除後上訴人實際使用面積僅有33
    平方公尺。
  (二)另依切結書內容：「本人乙○○○借用於文中45學校用地內
    興建之海安路臨時綜合商場xxx區339－448、339－449號攤
    位，承諾切結內容為(1)願繳交所使用土地租金。(2)不在本商
    場搭建任何建物。(3)該攤位不得任意轉讓轉租，但若要名義
    變更者，需提正當理由送經台南市政府同意後才可辦理。(4)
    將來成立營運管理委員會亦隨時接受台南市政府監督。(5)如
    有未盡事宜，願接受臺南市政府協調指示辦理。(6)願會同將
    本切結書至法院認證。(7)於海安路地下街完成或該地欲建校
    時願無條件自行拆除『本商場之所有地上物』並交回土地，
    逾期不拆者，同意由臺南市政府強制拆除，並願負擔所需拆
    除費用，絕無異議。」，上開契約書載明願繳交所使用土地
    租金，是依被上訴人當時向攤販使用人宣導，並答應臺南市
    ○○路地下街開工日期是82年7月、施工天數是780天，施工
    期間上訴人應依被上訴人指定地點位置通知遷入，並繳租金
    ，且被上訴人估算87年一定會完工，惟迄今未完工，上訴人
    並無繳交租金及遲延利息之義務。再者，上訴人之配偶是身
    心障礙者，是否可依國有基地租金率調整方案要求以百分之
    60計收租金等語，資為抗辯。
  (三)並聲明：
  1.原判決廢棄。
  2.被上訴人在第一審之訴駁回。
三、兩造不爭執與爭執之事項：
  (一)不爭執事項：
  1.被上訴人前以上訴人向其承租系爭土地使用系爭商場內之系
    爭攤位，積欠被上訴人自88年1月1日起至92年12月31日止之
    租金共187,340元及遲延利息，本於租賃之法律關係，訴請
    上訴人給付該租金及利息，經本院93年度南簡字第1075號、
    93年度簡上字第128號判決上訴人敗訴確定在案，該案認兩
    造間針對系爭土地確實成立租賃契約。
  2.上訴人所有之系爭448號、449號攤位占有使用系爭土地之面
    積為55.65平方公尺。
  3.系爭土地申報地價自93年1月起至95年12月31日止，每平方
    公尺為9,800元。
  (二)爭執之事項：
  1.兩造間針對上訴人所有系爭448、449號攤位所占有使用之系
    爭土地，有無成立租賃契約？
  2.如兩造間針對系爭土地有成立租賃契約，則被上訴人本件可
    請求之租金若干？
四、本院得心證之理由：
  (一)兩造間針對上訴人所有系爭448、449號攤位所占有使用之系
    爭土地，有無成立租賃契約？
  1.按學說上所謂之「爭點效」，係指法院於確定判決理由中，
    對訴訟標的以外當事人所主張或抗辯之重要爭點，本於兩造
    辯論之結果所為之判斷結果，除有顯然違背法令，或當事人
    提出新訴訟資料足以推翻原判斷之情形外，於同一當事人間
    ，就與該重要爭點有關之他訴訟，不得再為相反之主張，法
    院亦不得作相異之判斷而言，其乃源於訴訟上之誠信原則及
    當事人公平之訴訟法理而來。是「爭點效」之適用，除理由
    之判斷具備「於同一當事人間」、「非顯然違背法令」及「
    當事人未提出新訴訟資料足以推翻原判斷」等條件外，必須
    該重要爭點，在前訴訟程序已列為足以影響判決結果之主要
    爭點，經兩造各為充分之舉證，一如訴訟標的極盡其攻擊、
    防禦之能事，並使當事人適當而完全之辯論，由法院為實質
    上之審理判斷，前後兩訴之標的利益大致相同者，始應由當
    事人就該事實之最終判斷，對與該重要爭點有關之他訴訟負
    結果責任，以符民事訴訟上之誠信原則（最高法院95年度臺
    上字第1574號、96年度臺上字第307號判決意旨可資參照）
    。
  2.本院前案即本院93年度簡上字第128號（給付租金事件）民
    事確定判決將「兩造間就系爭土地（即上訴人使用之攤位部
    分）有無租賃契約關係存在？」列為該案之重要爭點，並經
    兩造充分之舉證及攻擊、防禦後，認定：
  (1)上訴人自承其使用系爭土地上系爭商場密封式區系爭448、
    449號攤位，足認其曾出資在系爭土地上興建系爭商場，自
    有使用系爭土地之事實，上訴人又委由訴外人黃石紅為代理
    人，於83年8月3日出具切結書予被上訴人，承諾願繳交所使
    用土地租金，如不繳交海安路地下街預收租金者，絕不進入
    本商場營業，並願將該店舖交由被上訴人全權處理絕無異議
    ；且上訴人亦於84年11月10日出具切結書予被上訴人，載明
    其向被上訴人借用文中45學校用地內興建之系爭448、449號
    攤位，承諾切結願繳交所使用土地租金，該切結書並經本院
    於84年11月10日予以認證在案，有本院認證書及上訴人切結
    書附卷可稽。又上訴人所出具之切結書內雖有「本人乙○○
    ○『借用』於文中45學校用地內興建之：：」文字之記載，
    惟上訴人既於切結書內承諾切結「願繳交所使用土地租金」
    文字，依該切結書之全文觀之，足認上訴人已同意有償租用
    系爭土地，自難僅憑上訴人之切結書內曾出現「借用」之文
    字，即認兩造間為無償借用關係。至於上訴人辯稱該切結書
    是遭被上訴人脅迫所簽立云云，惟查「臺南市○○路自救委
    員會」及「海安路臨時綜合商場籌備委員會」之代表黃石紅
    本即承諾切結在系爭商場攤位編定後一個月內督促各攤位繳
    交切結書，且攤商如不繳交海安路地下街預收租金者，絕不
    進入本商場營業，並願將該店鋪交由臺南市政府全權處理絕
    無異議等情，有被上訴人所提出訴外人黃石紅切結書在卷可
    稽。再者，系爭商場仍於83年12月25日如期開幕營業，此為
    兩造所不爭執，被上訴人並未確實執行83年12月22日函文所
    述之斷水、斷電事宜，否則上訴人豈有於事隔11個月後之84
    年11月10日猶簽立該2份切結書，上訴人主觀上對於被上訴
    人於上開函文所述之斷水、斷電之情事，自無因心生害怕而
    影響伊於簽立切結書時之自由意識判斷之可能。則上訴人辯
    稱其遭脅迫而簽立該切結書云云，尚難採信，因之，該份切
    結書自屬真正而有效。
  (2)上訴人既使用系爭土地，又切結承諾願繳交使用系爭土地之
    租金，足認上訴人確向被上訴人承租使用系爭土地，另被上
    訴人主張自84年起於每年1月、7月均以繳款通知書通知上訴
    人繳納租金，此為上訴人所不爭執，查上訴人所出具切結書
    及被上訴人通知上訴人繳納租金之通知書並無有關租金計算
    方式之記載，惟查，依前述被上訴人提供系爭土地供攤商自
    費興建系爭商場之過程可知，上訴人知悉所承租之系爭土地
    係省有土地，出租人之被上訴人為行政機關，因之攤商承租
    省有土地自應依省有土地出租之法令規定計算租金，承租人
    當無與被上訴人另訂租金數額之餘地，此核屬一般人所週知
    之事實，衡情上訴人當應知悉向被上訴人承租系爭土地，應
    依省有土地出租之法令規定計算租金，堪認兩造間就系爭土
    地租金之計算方式係可得而確定業經雙方合意，揆諸民法第
    421條規定，堪認兩造間就系爭土地上有租賃契約關係存在
    ，上訴人辯稱兩造間就土地租賃契約之內容如租金計算基礎
    及權利義務均無合意云云，即無可採等情，業經本院依職權
    調取本院93年度簡上字第128號全案卷宗核閱屬實，並有該
    案民事判決書1份在卷可憑。查本案與前案之當事人相同，
    前案已將足以影響判決結果之「兩造間就系爭攤位究有無租
    賃契約關係存在」列為主要爭點，兩造在前案各自提出之訴
    訟資料，充分之舉證，極盡其攻擊、防禦之能事，兩造已為
    適當而完全之辯論，由法院為實質上之審理判斷，認定兩造
    間就系爭土地已成立租賃契約，前案確定判決並無顯然違背
    法令之情形，且前案與本案兩訴之標的利益大致相同者，上
    訴人在本院並未提出新訴訟資料足以推翻原判斷，依上開說
    明，本案關於兩造間就系爭土地成立租賃關係，應受前案「
    爭點效」效力之拘束，始符民事訴訟法之誠信原則及公平法
    理。
  (二)上訴人主張系爭2個攤位租金之計算，應依臺灣省政府訂定
    「臺灣省省有基地租金率」，即按當期土地申報地價總額及
    年租金率計算，一律按收租當期土地申報地價年息百分之5
    計算後，再以6折計收，並由557個攤位依承租之攤位數平均
    分攤；惟上訴人則抗辯應依教育部於93年10月25日以部授教
    中（總）字第0930593136號函說明5之方式計算，是本件所
    應審究者為系爭2個攤位之租金應如何計算？茲於下列說明
    本院判斷之意見：
  1.系爭土地租金數額之計算有無受前案「爭點效」效力之拘束
    乙節，經查，前案確定判決雖認定：被上訴人主張系爭土地
    租金數額之計算，係依照前台灣省政府所規定租金計算方式
    核收，即按當期土地申報地價總額（承租面積為38,647平方
    公尺，當期申報地價為每平方公尺9,000元）及年租金率計
    算（即不分使用分區，一律按收租當期土地申報地價年息百
    分之5計算後6折計收），並由各攤商依承租之攤位數（共規
    劃557個攤位）平均分攤，租金繳納方式，則由被上訴人開
    單，並由攤商於每年1月、7月分2期持向被上訴人繳納，即1
    月係繳交前年度7月至12月份租金，7月係繳交當年度1至6月
    份租金，故上開「海安路臨時綜合商場」每年應繳之租金數
    額為10,434,690元，由557個攤位平均分擔，每一攤位每年
    應繳之租金數額為18,734元，每期應繳租金數額為9,367元
    ，上訴人既向被上訴人承租系爭土地使用2個攤位，並自88
    年1月1日起至92年12月31日止，共計應繳租金187,340元，
    迄未繳交，有被上訴人提出之地價謄本、臺灣省政府公報83
    年秋字第29期所載台灣省政府83年7月29日83府財5字第6315
    2號函、租金計算式各1件可據，而上訴人對於迄未繳納上開
    租金一事亦不爭執，則被上訴人訴請上訴人如數給付租金，
    並各按年息百分之5計算之法定遲延利息，即有理由，應予
    准許等情，此觀本院93年度簡上字第128號民事判決書自明
    ，惟前案並未就系爭土地租金數額之計算事項列為重要爭點
    ，依上開說明，本件自不受前案租金數額計算方式「爭點效
    」效力之拘束；況系爭土地原為省有土地，非私有土地，兩
    造間就系爭土地租金數額，自應依相關法令之規定，即私法
    自治原則及契約自由原則，應受相關法令之限制。系爭土地
    原依省有土地出租之法令規定計算租金，依臺灣省政府83年
    7月29日83府財五字第63152號函公布實施之基地租金率計算
    ，即不分使用分區，原則上一律按收租當期土地申報地價年
    息百分之5計收，惟就特定目的使用之省有基地，優惠按應
    繳租金率6折計收，此有地價查詢資料、臺灣省政府83年7月
    29日83府財5字第63152號函在卷可考（見本院所調取之本院
    93年度促字第25238號卷）。是依臺灣省省有基地租金率調
    整方案之規定，上訴人承租土地作為商場營業使用，不屬應
    繳租金率優惠以6折計收之範圍；嗣後因精省，系爭土地改
    為國有，管理者為教育部，系爭土地屬國有出租基地，依國
    有基地租金率調整方案第1、2點規定：「一、國有出租基地
    ，自82年7月1日起，一律依照土地申報地價年息百分之5計
    收租金。」「二、左列國有出租基地，均依前述租金額百分
    之60計收租金：(一)政府機關、非營利法人、慈善機關、公
    益團體、學校做事業目的使用者；(二)外交使領者、代表處
    所屬之館舍及外僑學校使用者；(三)身心障礙者或其配偶，
    作自用住宅使用者；(四)獎勵民間投資興辦公共設施使用者
    ；(五)農民租用與農業經營不可分離之土地。」，被上訴人
    仍承租系爭土地作為商場營業使用，並無國有基地租金率調
    整方案第2點依土地申報地價年息百分之5百分計收百分之60
    租金之適用，前案確定判決固依被上訴人之主張，依照土地
    申報地價年息百分之5計收百分之60之租金，惟依上開說明
    ，前案確定判決既不合於臺灣省省有基地租金率調整方案之
    規定，且無拘束本案判決之效力，本案仍應依相關法令規定
    即國有基地租金率調整方案計算租金數額，上訴人主張應按
    租金額之百分之60計收租金，洵屬無據。
  2.系爭土地管理機關即教育部於93年10月25日以部授教中（總
    ）字第0930593136號函第5點說明：自93年起，同意（系爭
    土地）使用補償金之計算方式如下：1.實際使用面積：同意
    扣除公共使用走道及廣場、停車場及花台；2.每位攤商須繳
    使用補償金面積＝實際使用面積（24719.3平方公尺）各
    攤位使用面積（依據93年6月25日南市工字第09331037090函
    檢附清冊所載面積）總攤位面積（24342.1平方公尺）。
    3.每位攤商每年應繳使用補償金＝每位攤商須繳使用補償金
    面積當期公告地價年息利率5%，此有該函附卷足考（見
    本院98年度司促字第207240號卷），是被上訴人主張系爭土
    地租金依上開計算方式核收，自屬有據。系爭土地申報地價
    自93年1月起至95年12月31日止，每平方公尺為9,800元，此
    有地價查詢資料1份附卷可參（見本院98年度司促字第20720
    號卷），依上開說明，上訴人承租系爭2個攤位實際使用土
    地面積經依上開方式換算後各為55.65平方公尺，依上開計
    算方式，上訴人於93年應繳納租金27,269元【計算式：2471
    9.354.824342.1＝55.65，55.659,800元5%＝27,26
    9元（元以下四捨五入）】，94年分2期繳納（分別為1至6月
    及7至12月），每期應繳納租金為13,635元【計算式：27,26
    9元2＝13,635元（元以下四捨五入）】，另95年1月至6月
    應繳納租金為1,494元（按上訴人於95年1月20日辦理退租，
    被上訴人僅請求至95年1月20日之租金1,494元，計算式：27
    ,269元÷365×20＝1,494元），故被上訴人請求上訴人就系
    爭攤位2個，每1個攤位應給付自93年1月1日起至95年6月30
    日止租金56,033元，即屬有據。
  3.上訴人又稱縱依教育部93年10月25日部教授中（總）字第09
    30593136號函第5點說明計算租金，然通往系爭2個攤位之走
    廊，屬公共走道，應予扣除，即如同本院98年度南小字第13
    21號民事判決，而扣除後上訴人每個攤位實際使用面積僅33
    平方公尺，被上訴人主張每個攤位以55.65平方公尺面積計
    算，亦屬有誤云云。惟查，被上訴人訴請系爭商場攤商吳淑
    娜給付第339-293號攤位自93年1月1日起至97年12月31日止
    租金事件，本院98年度南小字第1321號判決固認定「系爭攤
    位（指339-293號）之面積為19平方公尺」、「每位攤商每
    年應繳使用補償金＝每位攤商須繳使用補償金面積×當期公
    告地價×年息利率5%，有教育部93年10月25日部授教中（總
    ）字第0930593136號函第5點說明可參…，該教育部函並未
    敘明每位攤商使用面積應包含走廊面積」、「原告主張系爭
    攤位之面積應將走廊面積一併計入云云，並無可採」等情，
    有本院98年度南小字第1321號民事判決為證，然依教育部於
    93年10月25日以部授教中（總）字第0930593136號函第5點
    說明：自93年起，同意（系爭土地）使用補償金之計算方式
    如下：1.實際使用面積：同意扣除公共使用走道及廣場、停
    車場及花台；2.每位攤商須繳使用補償金面積＝實際使用面
    積（24719.3平方公尺）各攤位使用面積（據上訴人93年6
    月25日南市工字第09331037090函檢附清冊所載面積）總
    攤位面積（24342.1平方公尺）。3.每位攤商每年應繳使用
    補償金＝每位攤商須繳使用補償金面積當期公告地價年
    息利率5%。上開函文固未明文就通往各個攤位之走廊面積屬
    公共使用走道是否應予扣除，惟通往系爭2個攤位之走廊非
    僅供上訴人進貨、出貨之用，且供購物客人通往系爭2個攤
    位以便向上訴人購買商品之用，係增進上訴人之經濟利益，
    其使用性質屬專供上訴人及向其購物之客人通行、營業利用
    ，核與上開函文明文應扣除供不特定公眾通行使用之公共使
    用走道及廣場、停車場及花台性質不同，應不屬得扣除公共
    走道範圍之內，況被上訴人與其他攤商間給付租金訴訟，因
    當事人、訴訟資料不盡相同，被告以另案判決主張本案亦應
    比照援引扣除通往系爭2個攤位之走廊面積，尚屬無據。
  4.至上訴人主張臺南市○○路地○街開工日期是82年7月，被
    上訴人未依約定於施工天數780天完工，故其不負給付租金
    義務云云，查被上訴人雖係為開闢臺南市○○路地○街商場
    ，拆除海安路預定道路用地上之攤商，被上訴人接受上訴人
    及其他攤商陳情，於82年間提供系爭土地供上訴人及其他攤
    商自行籌資興建商場使用，並規劃557個攤位使用，上訴人
    使用系爭2個攤位之事實，為兩造所不爭執，依上訴人出具
    之切結書約定：「一、上訴人願繳交使用土地租金」、「七
    、於海安路地下街完成或系爭土地欲建校時無條件自行拆除
    地上物並交回土地」，此觀切結書自明（見98年度司促字第
    20724號卷宗），則上訴人負有繳納系爭2個攤位土地租金，
    及於海安路地下街完成或系爭土地建校時，上訴人同意自行
    拆除地上物，且交還土地之義務，至於海安路地下街應於何
    時完工、是否如期完工，核與上訴人在租賃期間負繳納系爭
    2個攤位租金之義務無涉，上訴人以海安路地下街未如期完
    工為由拒絕給付租金，應非可採。
五、按給付有確定期限者，債務人自期限屆滿時起，負遲延責任
    。民法第229條第1項定有明文。又遲延之債務，以支付金錢
    為標的者，債權人得請求依法定利率計算之遲延利息。但約
    定利率較高者，仍從其約定利率；而應付利息之債務，其利
    率未經約定，亦無法律可據者，週年利率為百分之5；亦為
    同法第233條第1項、第203條所明定。如附表一、二所示之
    利息起算日係上訴人應給付租金之日期，上訴人應自該日起
    負遲延責任。從而，被上訴人請求上訴人自如附表利息起算
    日起至清償日止按年息百分之5計算之利息，亦無不合，應
    予准許。
六、綜上所述，被上訴人主張本於租賃關係，請求上訴人應給付
    被上訴人第448號攤位租金56,033元，及自附表一所示利息
    起算日起，至清償日止，按年息百分之5計算之利息；上訴
    人應給付被上訴人第449號租金56,033元，及自附表二所示
    利息起算日起，至清償日止，按年息百分之5計算之利息，
    洵屬正當，應予准許。原審判命上訴人如數給付，並依職權
    為假執行及免為假執行之宣告，並無不合。上訴意旨指摘判
    決為不當，而聲明廢棄，為無理由，應予駁回。
七、本件判決基礎已臻明確，兩造其餘之攻擊防禦方法及訴訟資
    料經本院斟酌後，核與判決結果不生影響，無一一論述之必
    要，併予敘明。
八、末按法院為終局判決時，應依職權為訴訟費用之裁判，民事
    訴訟法第87條第1項。本件第二審訴訟費用1,830元（即第二
    審裁判費），應命由敗訴之上訴人負擔，爰裁判如主文第2
    項所示。
九、據上論結，本件上訴為無理由，依民事訴訟法第436條之1第
    3項、第449條第1項、第78條、第87條第1項，判決如主文。
中    華    民    國    99    年    5     月    27    日
                  民事第一庭    審判長法  官  高榮宏
                                      法  官  張季芬
                                      法  官  黃聖涵
以上正本證明與原本無異。
本判決不得上訴。
中    華    民    國    99    年    5     月    27    日
                                      書記官  朱小萍
┌─────────────────────┐
│ 附表一（系爭商場攤位編號：448）：        │
├──┬───────┬────┬─────┤
│編號│   承租期間   │租金數額│利息起算日│
├──┼───────┼────┬─────┤
│ 1  │93年1月至12月 │27,269元│94年2月1日│
├──┼───────┼────┼─────┤
│ 2  │94年1月至 6月 │13,635元│94年8月1日│
├──┼───────┼────┼─────┤
│ 3  │94年7月至12月 │13,635元│95年2月1日│
├──┼───────┼────┼─────┤
│ 4  │95年1月至 6月 │1,494元 │95年8月1日│
├──┴───────┴────┴─────┤
│       合計            56,033元           │
└─────────────────────┘
┌─────────────────────┐
│附表二（系爭商場攤位編號：449）：         │
├──┬───────┬────┬─────┤
│編號│   承租期間   │租金數額│利息起算日│
├──┼───────┼────┼─────┤
│ 1  │93年1月至12月 │27,269元│94年2月1日│
├──┼───────┼────┼─────┤
│ 2  │94年1月至 6月 │13,635元│94年8月1日│
├──┼───────┼────┼─────┤
│ 3  │94年7月至12月 │13,635元│95年2月1日│
├──┼───────┼────┼─────┤
│ 4  │95年1月至 6月 │1,494元 │95年8月1日│
├──┴───────┴────┴─────┤
│       合計            56,033元           │
└─────────────────────┘

司法院資訊處製作；財團法人民間司法改革基金會備份。
